臺灣臺中地方法院刑事判決　
111年度原侵訴字第3號
公  訴  人  臺灣臺中地方檢察署檢察官
被      告  AB000-A109582B   (真實姓名年籍、住所詳卷)
選任辯護人  湯雅竣律師
            李玉雯律師
            李俊賢律師
上列被告因妨害性自主罪案件，經檢察官提起公訴（111年度偵
字第147號），本院判決如下：
    主    文
AB000-A109582B無罪。
　　理    由
一、公訴意旨略以：被告即代號AB000-A109582B號男子（下稱甲
    男，真實姓名、年籍詳卷）係代號AB000-A109582A號女子（
    下稱甲○，真實姓名、年籍詳卷）之男友，被告甲男前於民
    國104、105年間，曾與甲○、甲○之女兒即告訴人即代號AB00
    0-A109582號女子（下稱乙○，98年12月生，真實姓名、年籍
    詳卷）居住在屏東縣枋寮鄉某處鐵皮屋（住址詳卷）。被告
    甲男於104年9月起即告訴人乙○就讀幼兒園大班後之夏天某
    日，知悉告訴人乙○當時年幼，顯然無表達同意或拒絕之性
    自主決定能力，仍基於強制性交之犯意，在上址鐵皮屋內，
    趁甲○外出而與告訴人乙○獨處之際，違反告訴人乙○意願，
    將其陰莖插入告訴人乙○陰道，而對告訴人乙○為性交行為得
    逞。被告甲男復於105年7、8月間即告訴人乙○將升小學一年
    級之暑假某日，在上址鐵皮屋內，基於強制性交之犯意，趁
    甲○外出而與告訴人乙○獨處之際，違反告訴人乙○意願，將
    其陰莖插入告訴人乙○陰道，而對告訴人乙○為性交行為得逞
    。嗣告訴人乙○就讀小學五年級時填載學校問卷，表示曾遭
    受他人撫摸、侵犯或騷擾，告訴人乙○之導師即代號AB000-A
    109582F號女子（真實姓名、年籍詳卷）發現後詢問告訴人
    乙○，始知上情。而認被告涉犯刑法第222條第1項第2款之對
    於未滿14歲之女子為強制性交罪嫌等語。
二、按性侵害犯罪防治法所稱性侵害犯罪，係指觸犯刑法第221
    條至第227條、第228條、第229條、第332條第2項第2款、第
    334條第2項第2款、第348條第2項第1款及其特別法之罪；行
    政機關、司法機關及軍法機關所製作必須公示之文書，不得
    揭露被害人之姓名、出生年月日、住居所及其他足資識別被
    害人身分之資訊，性侵害犯罪防治法第2條第1項、第12條第
    2項分別定有明文。又按宣傳品、出版品、廣播、電視、網
    際網路或其他媒體對為刑事案件、少年保護事件之當事人或
    被害人之兒童及少年不得報導或記載其姓名或其他足以識別
    身分之資訊；行政機關及司法機關所製作必須公開之文書，
    除前項第3款或其他法律特別規定之情形外，亦不得揭露足
    以識別前項兒童及少年身分之資訊，兒童及少年福利與權益
    保障法第69條第1項、第2項分別定有明文。另性侵害犯罪防
    治法第12條所定其他足資識別被害人身分之資訊，包括被害
    人照片或影像、聲音、住址、親屬姓名或其關係、就讀學校
    與班級或工作場所等個人基本資料，性侵害犯罪防治法施行
    細則第6條定有明文。經查，本件被告甲男所涉犯係屬性侵
    害犯罪防治法所稱之性侵害犯罪，且被害人即告訴人乙○為
    兒童，因本院所製作之本案判決係屬必須公示之文書，為避
    免告訴人乙○之身分遭揭露，依上開規定，對於被告甲男、
    告訴人乙○之母親、甲○、告訴人乙○及其親屬、導師之姓名
    、年籍、住居所及其他足資識別身分之資訊均予以隱匿，而
    僅記載其代號。　　
三、按犯罪事實應依證據認定之，無證據不得認定其犯罪事實；
    又不能證明被告犯罪者，應諭知被告無罪之判決，刑事訴訟
    法第154條第2項、第301條第1項分別定有明文。而事實之認
    定，應憑證據，如未發現相當證據或證據不足以證明，自不
    能以推測或擬制之方法，為裁判基礎（最高法院40年台上字
    第86號判決意旨參照）。再認定不利於被告之事實，須依積
    極證據，苟積極證據不足為不利於被告事實之認定時，即應
    為有利於被告之認定，更不必有何有利之證據；又所謂「積
    極證據足以為不利被告事實之認定」係指據為訴訟上證明之
    全盤證據資料，在客觀上已達於通常一般之人均不致於有所
    懷疑，而得確信被告確曾犯罪之程度，若未達到此一程度，
    而有合理懷疑之存在時，即無從為有罪之認定（最高法院30
    年上字第816號、76年台上字第4986號判決意旨參照）。
四、公訴意旨認被告涉有上揭犯行，無非係以證人即告訴人乙○
    於警詢及偵訊時之證述、證人甲○於警詢及偵訊時之證述、
    證人即告訴人之堂兄即代號AB000-A109582C男子、證人即告
    訴人之導師即代號AB000-A109582F女子於偵訊時之證述、佛
    教慈濟醫療財團法人臺中慈濟醫院受理疑似性侵害事件驗傷
    診斷書、google map街景圖及現場照片等資料，為其主要論
    據。　
五、訊據被告固坦承前於104年及105年間，曾與甲○及乙○一同在
    屏東縣枋寮鄉某處鐵皮屋（住址詳卷）過夜等情，惟堅詞否
    認有何強制性交之犯行，辯稱：我真的沒有做這件事，我因
    另案在花蓮分監服刑而從104年6月關到104年8月28日，我出
    監後的104年間都沒有去屏東找過甲○，我104年去找甲○是在
    我104年6月入監服刑前的事情，後來105年1月過年才開和甲
    ○聯絡及下去屏東找甲○，我有在105年7、8月間到屏東上址
    鐵皮屋，但都沒有和乙○獨處等語。經查：
(一)乙○雖於109年12月2日及110年4月6日警詢時證稱：差不多在
    104年9月讀大班至105年8月間，被告在屏東上址鐵皮屋對我
    性侵2次，第一次是我於104年9月之後讀幼稚園大班的時候
    ，詳細日期我忘記了，那天被告說如果我給他插洞洞的話，
    被告會給我玩具，被告就叫我到房間裡把衣服脫掉，我就聽
    被告的話把衣服都脫掉，被告就叫我躺在床上，也把自己衣
    服都脫掉，被告就叫我把腳打開，用他的生殖器插進去我尿
    尿的地方，我因為太痛了就大喊救命，他就把生殖器拔出來
    ，後來被告有給我一盒黏土當禮物，第2次是105年7、8月間
    要升國小1年級的暑假的某一天，詳細過程我忘記，被告一
    樣要我把腳打開，就用他的生殖器插入我尿尿的地方，然後
    我又因為痛而大叫一聲，他就拔出來了，這次沒有給我東西
    ，我遭性侵害的過程只有一次推過被告，但因為被告力氣太
    大，我推不動，我沒有直接說不要，都是因為太痛而大叫而
    已，後來我媽媽知道後，有帶我去看醫生，但因為那時候是
    晚上，急診人數很多，護士認為只是小傷而已，我媽媽就帶
    我回家了，所以當時我並沒有實際看到醫生，我因為在學校
    填寫問卷，我勾選曾被性侵害，老師看到後問我發生什麼事
    ，我和老師說遭受性侵的經過，老師便通報社會局，我也有
    將遭受性侵的事情寫在日記本裡等語(見警卷第10-18頁)，
    復於111年1月13日偵訊時證稱：我第一次遭受被告性侵是我
    就讀幼稚園大班後夏天某日，當天是假日，我媽媽那天要上
    班，但被告當天不用工作，被告就對我說給他插洞洞的話，
    他就會給我玩具，然後被告就叫我脫衣服、褲子、內褲，他
    自己也脫衣服，被告就將其生殖器插入我的生殖器，我當下
    覺得很痛有大喊救命，過一下被告就停止，叫我去廁所洗澡
    ，事後被告有給我一盒黏土，另外一次遭受被告性侵是在要
    升小一的暑假某日，那次也是在屏東家裡，這次情況與上次
    一樣，叫我脫衣服後，被告用他的生殖器插入我的生殖器，
    被告對我做這些事情的時候，我感到很害怕，我都和被告說
    停止，但被告還是沒有停止，案發後我媽媽曾經帶我去看醫
    生，但那時候好像是太多人了，醫生表示下次再來，哪間診
    所我已經不記得了，後來國小班導師有給我們做生活問卷調
    查，問卷有問到有無遭受性侵害的經驗，我就有勾，我有和
    老師說我小時候被性侵害，但過程沒有詳細講等語(見111偵
    147卷第9-15頁)，惟按被害人就被害經過所為之陳述，其目
    的在於使被告受刑事訴追處罰，與被告處於絕對相反之立場
    ，其陳述或不免渲染、誇大，是被害人縱立於證人地位具結
    而為指證、陳述，其供述證據之證明力仍較與被告無利害關
    係之一般證人之陳述為薄弱，從而，被害人就被害經過之陳
    述，除須無瑕疵可指，且須就其他方面調查又與事實相符，
    亦即仍應調查其他補強證據以擔保其指證、陳述確有相當之
    真實性，而為通常一般人均不致有所懷疑者，始得採為論罪
    科刑之依據(最高法院95年度台上字第6017號判決意旨參照)
    。查告訴人乙○就案發日期僅空泛稱「讀幼稚園大班後夏天
    某日」、「要升小一的暑假某日」，而均無法具體特定案發
    日期或時點，且告訴人乙○於109年12月2日、110年4月6日為
    上開警詢筆錄，及111年1月13日為上開偵訊筆錄之日期，距
    離告訴人乙○所述之案發時間早已相隔5、6年之久，則倘若
    乙○果有於上開時間遭被告性侵一事，何以乙○拖延甚久皆未
    向學校老師反映此事，亦有疑義，且關於案發後告訴人乙○
    是否有至診所進行處女膜檢查一事，乙○所證稱「因為人太
    多了，我並沒有實際看到醫生」等語，亦與甲○之證述及李
    明慧婦產科診所111年5月10日函覆資料、105年12月26日收
    據及藥品明細等客觀事證不符(詳後述)，是以，乙○之證述
    自有過於空泛，及與客觀事證不符之瑕疵可指，且揆諸上開
    說明，乙○之證述亦仍須有其他直接證據或間接證據以資補
    強，則本院自難僅憑乙○之單一指述，即為不利於被告之認
    定。　　　
(二)證人甲○於警詢時證稱：乙○曾和其生父的女友講遭受被告性
    侵的事情，後來乙○生父之女友要求我帶乙○去婦產科檢查，
    於是我就帶乙○去李明慧婦產科檢查，當日檢查完成後，醫
    生表示並無異樣，另外，被告來屏東過夜時，不會有和乙○
    單獨相處的時間等語(見警卷第30-33頁、110偵7198卷第49-
    56頁)，復於偵訊時證稱：我母親過世後，我和乙○於5月曾
    搬過去屏東，那邊是我父親同居人的房子，被告平常不住屏
    東，只有假日會過來屏東過夜，房間分配方面是我女兒自己
    一間房間，我和被告一間房間，我前夫的現任老婆當時打電
    話和我講被告性侵乙○的事，她說是乙○告訴她的，問我要不
    要帶小孩去檢查，我就帶小孩去婦產科檢查，醫生說白帶多
    ，有發炎，但處女膜完好，而且我印象中，乙○幾乎都是我
    、我父親、我父親的同居人在照顧，我沒有讓乙○單獨和被
    告相處過，被告來屏東找我都是假日的時候，而假日的時候
    我會在家，我也問過被告此事，被告表示他怎麼可能對乙○
    做這種事等語(見111偵147卷第33-36頁)，又於本院審理時
    證稱：105年12月25日我和被告在逛夜市時，乙○的爸爸現任
    的老婆陳○○(真實姓名詳卷)打電話和我說乙○遭受被告性侵
    ，當下我回應「怎麼可能」，乙○父親的現任老婆陳○○就叫
    我帶小孩去做檢查，當時被告在我旁邊，我們正在逛夜市，
    當下我就有問被告，被告則表示不可能會做這種事情，隔天
    我就帶乙○去做檢查，我有和醫生說因為乙○說我男朋友對她
    性侵，可否幫小孩檢查處女模有無異狀、撕裂傷，醫生有做
    檢查後說沒有異狀，只是輕微發炎，然後白帶比較多一點，
    事後我還打電話和陳○○說檢查的結果，她說她也覺得乙○好
    像在說謊，而且我大部分週六、周日都沒上班，被告只有趁
    我沒上班在家的周六、周日或假日才會來屏東找我，周一到
    週五平日都不會來，因為被告也要上班，所以被告與乙○沒
    有獨處機會，另外，乙○自98年出生有和我同住，但自從102
    年我和被告交往的時候，我就和被告搬出去住，之後都是我
    母親照顧乙○，一直到103年我母親過世後，我才將乙○帶回
    屏東老家和我父親一起生活，但105年以後，因為我在屏東
    生活不習慣，所以我又回到臺中，當時我將乙○託付給乙○的
    大伯、大伯母照顧，我則是自己搬出來和被告一起住，105
    年搬回來臺中後，乙○就沒有再與我同住過，後來因為和乙○
    的爸爸他們爭監護權的問題起爭執，我和乙○就沒什麼聯絡
    了等語(見本院卷第110-124頁)。經核，甲○就其如何得知乙
    ○所述遭性侵一事、有帶乙○前往診所做處女膜檢查及檢查之
    結果、被告與乙○並無獨處之機會等節，於警詢、偵訊及本
    院審理時所述均一致，而無明顯齟齬之處，且甲○為乙○之生
    母，彼此間為至親關係，衡情甲○應無甘冒偽證罪處罰之風
    險，而為虛偽陳述刻意迴護被告之必要，況且，觀諸李明慧
    婦產科診所105年12月26日收據及藥品明細、111年5月10日
    函覆資料所載(見本院卷第53、71頁)，可知乙○確實有於105
    年12月26日至李明慧婦產科診所就醫，並進行處女模檢查，
    經檢查結果為「經內診檢查處女膜完整，無明顯損傷」、「
    外陰部有輕微紅腫發炎的情況，無法判斷形成原因」，當天
    婦產科醫師並有開立口服藥及外用藥膏供乙○使用等情，則
    上開李明慧婦產科診所之單據及函覆資料所載內容亦與甲○
    之證詞互核相符，反而益徵乙○前開證稱「因為人太多了，
    我並沒有實際看到醫生」等語顯難憑採，是本院認為，甲○
    之上開證述應較屬可信。則由甲○之上開證述、李明慧婦產
    科診所之單據及函覆資料互相勾稽以觀，應足認甲○於得知
    乙○所稱遭受性侵一事後，即於翌日帶乙○前往李明慧婦產科
    診所進行處女膜檢查，檢查結果顯示乙○之處女膜完整，而
    無任何明顯損傷，且依據甲○前開證稱其因為要與被告交往
    ，而長期疏忽乙○，未陪伴在乙○身旁，亦有可能使乙○因此
    對被告產生嫌隙，是以，乙○對被告之指述是否屬實，顯有
    可疑，要難執此遽為不利被告之論斷。
(三)至於證人即乙○之堂兄即代號AB000-A109582C男子雖於偵訊
    時證稱：乙○曾經和我說他遭受被告性侵一事，她有提到被
    告用性器官插入她的性器官，過程沒有細講，而且講的過程
    還在哭泣，我還有和乙○的父親的同居人講這件事，我說妹
    妹剛剛說她有被性侵害，結果阿姨就跑去問乙○，後來她們
    怎麼處理這件事，我並不清楚等語(見111偵147卷第13-15頁
    )；證人即告訴人之導師即代號AB000-A109582F女子雖於偵
    訊時證稱：我們每年會請高年級的學生寫一份自我檢查表，
    上面會填載學生家庭的狀況，勾選一些她個人生活經驗，其
    中一題是我曾經遭受他人撫摸、侵犯、騷擾的經驗，因為乙
    ○這一題有勾選，所以我就私底下找她了解，乙○表示她小的
    時候，大概她6歲左右的時候，被告趁甲○出去工作時，以答
    應買洋娃娃給乙○為誘因，要求乙○做一些事情和動作，還說
    不要和媽媽講，乙○說被告將陰莖放到身體裡面很痛，還有
    流出白白的東西，乙○在陳述事發經過時，有點擔心我相不
    相信她，且有提到雖然這件事情已經過去很久了，但現在想
    到還是會想自殺，當時她已經快哭了，我記得我當時抱著她
    ，接著乙○就哭了，我當下也很難過等語(見111偵147卷第23
    -24頁)，惟查，證人AB000-A109582C、AB000-A109582F二人
    均未親自見聞乙○遭性侵之過程，且即便渠等均有證稱乙○陳
    述案發經過時有難過、哭泣之特殊情緒反應，然而，乙○對
    被告恐存有嫌隙，且其指述復有不夠明確，及與客觀物證相
    左之瑕疵可指，已如前述，又乙○難過、哭泣之可能原因多
    端，未必確實與被告有關，再者，倘若乙○果有遭被告性侵
    之情，何以乙○未於案發後盡早向學校師長反映求助，遑論
    依據李明慧婦產科診所之病歷所載，於105年12月26日乙○就
    診時，乙○之處女膜仍屬完好而無陳舊性撕裂傷，則乙○之上
    開特殊情緒反應是否確係因遭受被告性侵所致，實令人起疑
    ，是以，本院以為，尚難僅因證人AB000-A109582C、AB000-
    A109582F均證稱乙○有上開之特殊情緒反應，即驟然認定被
    告有起訴書所載之強制性交犯行。又卷內之109學年度臺中
    市國民小學學生自我檢核表係空白表格，而縱使有乙○原始
    填載之檢核表，至多僅能證明告訴人曾於該自我檢核表內勾
    選曾遭性侵之情事，然此部分仍屬告訴人單一指述之累積，
    屬重複性之累積證據，無從作為補強證據；另觀諸卷內之佛
    教慈濟醫療財團法人臺中慈濟醫院受理疑似性侵害事件驗傷
    診斷書(見不公開警卷第5-9頁)，檢查結果雖記載「處女膜5
    、8、10點鐘陳舊性裂傷」，惟驗傷日期為109年12月2日，
    距離乙○所述之案發期間相隔甚久，期間無法排除係因其他
    因素造成乙○之處女膜有上開陳舊性裂傷之可能，而未必與
    被告有關，自難以上開臺中慈濟醫院之驗傷診斷書，即遽謂
    被告有對乙○為強制性交之犯行。
(四)綜上各節，本案除乙○有瑕疵之單一指述外，卷內其餘事證
    經綜合評價之結果，尚不足以作為補強其前揭指述之證據，
    而無從佐證其指述之真實性，自難遽認被告確有公訴意旨所
    指之對未滿14歲女子為強制性交之犯行。
六、綜上所述，公訴人所提出之相關事證，並未使本院就被告所
    涉對未滿14歲女子為強制性交之犯行，形成毫無合理懷疑之
    確信程度，此外，復查無其他積極證據足認被告有公訴人所
    指之上開犯行，是揆諸前揭法律規定及判決意旨，被告之犯
    罪無法證明，自應諭知無罪之判決。　　
據上論斷，應依刑事訴訟法第301條第1項，判決如主文。
本案經檢察官洪明賢提起公訴，檢察官丙○○到庭執行職務。　
中　　華　　民　　國　　111 　年　　7 　　月　　28　　日
                  刑事第四庭    審判長法  官  黃佳琪  
                                      法  官  劉依伶
                                      法  官  魏威至
以上正本證明與原本無異。
如不服本判決應於收受送達後20日內向本院提出上訴書狀，並應
敘述具體理由；其未敘述上訴之理由者，應於上訴期間屆滿後20
日內向本院補提理由書（均須按他造當事人之人數附繕本）「切
勿逕送上級法院」。
告訴人或被害人如不服判決，應備理由具狀向檢察官請求上訴，
上訴期間之計算，以檢察官收受判決正本之日起算。
                                      書記官  林鈺娟
中　　華　　民　　國　　111 　年　　7 　　月　　28　　日